【裁判字號】    97,訴,2783
【裁判日期】    971231
【裁判案由】    違反毒品危害防制條例
【裁判全文】
臺灣彰化地方法院刑事判決              97年度訴字第2783號
公  訴  人  臺灣彰化地方法院檢察署檢察官
被      告  甲○○
上列被告因違反毒品危害防制條例案件，經檢察官提起公訴（97
年度毒偵字第3149號），本院合議庭裁定由受命法官獨任進行簡
式審判程序，茲判決如下：
    主  文
甲○○施用第二級毒品，累犯，處有期徒刑陸月，扣案之第二級
毒品甲基安非他命壹包（毛重零點玖公克）沒收銷燬之；又施用
第一級毒品，累犯，處有期徒刑拾月，扣案之第一級毒品海洛因
壹包（毛重零點玖公克）沒收銷燬之。應執行有期徒刑壹年貳月
，扣案之第二級毒品甲基安非他命壹包（毛重零點玖公克）、第
一級毒品海洛因壹包（毛重零點玖公克）均沒收銷燬之。
    犯罪事實
一、甲○○【起訴書誤載為邱清涼】曾於民國89年間因連續施用
    第1 、2 級毒品案件，經本院以89年度訴字第846 號刑事判
    決分別判處有期徒刑1 年2 月、8 月，經上訴由臺灣高等法
    院臺中分院以90年度上訴字第316 號刑事判決駁回上訴確定
    ；復於91年間因施用第1 級毒品案件、連續施用第2 級毒品
    案件，經本院以91年度訴字第420 號刑事判決分別判處有期
    徒刑8 月、8 月，應執行有期徒刑1 年3 月確定後，經移送
    接續執行，於93年10月6 日因縮短刑期假釋出監並付保護管
    束，並於94年11月11日保護管束期滿視為執行完畢。其前於
    91年間因施用毒品案件，經本院以91年度毒聲字第700 號裁
    定令入戒治處所施以強制戒治，已於92年6 月7 日強制戒治
    期滿釋放。詎其不知悔改，明知海洛因、甲基安非他命分別
    業經公告為毒品危害防制條例第2 條第2 項第1 、2 款所列
    管之第1 、2 級毒品，不得非法持有、施用，復個別基於施
    用第2 級毒品甲基安非他命、第1 級毒品海洛因之犯意，於
    前揭強制戒治執行完畢釋放後5 年內，(一)先於97年7 月26日
    晚上約7 、8 時許，在其友人位於彰化縣員林鎮之住處內，
    將甲基安非他命以玻璃球隔熱燒烤吸食煙霧之方式，施用第
    2 級毒品甲基安非他命1 次；(二)另於97年7 月26日晚上約7
    、8 時許之後即施用甲基安非他命後之某時，在其停放在彰
    化縣永靖鄉○○路旁之車牌號碼QB—3811號自用小客車內，
    將海洛因摻入香菸內點燃吸用之方式，施用第1 級毒品海洛
    因1 次。嗣經警方於97年7 月26日晚上11時10分，在彰化縣
    員林鎮○○路○段146 巷17號號前盤查臨檢而查獲，並扣得
    其所有前揭施用甲基安非他命、海洛因後所剩餘之第2 級毒
    品甲基安非他命1 包（毛重0.9 公克）、第1 級毒品海洛因
    1 包（毛重0.9 公克），且於97年7 月27日凌晨2 時20分採
    尿送驗後，始知上情。
二、案經彰化縣警察局員林分局報請臺灣彰化地方法院檢察署檢
    察官偵查起訴後，由本院改依簡式審判程序審理。
    理  由
一、本案被告甲○○所犯係死刑、無期徒刑、最輕本刑為3 年以
    上有期徒刑以外之罪，其於準備程序就前揭被訴事實為有罪
    之陳述，經受命法官告知簡式審判程序之旨，並聽取其與公
    訴人之意見後，本院認無不得或不宜改依簡式審判程序進行
    之處，爰依刑事訴訟法第273 條之1 第1 項、第284 條之1
    ，裁定本案由受命法官獨任進行簡式審判程序，合先敘明。
二、訊據被告對其於上揭時、地，分別施用第2 級毒品甲基安非
    他命及第1 級毒品海洛因各1 次之事實，於本院審理時均坦
    承不諱（參見本院97年12月24日審判筆錄），且有扣案粉末
    、晶體各1 包（各毛重0.9 公克），經送驗後分別係第1 級
    毒品海洛因、第2 級毒品甲基安非他命，此有毒品初步檢驗
    報告單2 紙、扣案物品照片7 張（參見偵查卷宗第18頁至第
    23頁）附卷可參；而該包甲基安非他命、海洛因分別係被告
    於犯罪事實欄一(一)(二)所示之施用甲基安非他命、海洛因後所
    剩餘之物，業經被告於本院審理中陳述明確。另查：
  (一)被告係於97年7 月27日凌晨2 時20分，經警方採集被告尿液
    送驗結果，分別呈嗎啡、甲基安非他命陽性反應，此有詮昕
    科技股份有限公司97年8 月7 日報告編號00000000號濫用藥
    物尿液檢驗報告及委託檢驗尿液代號與真實姓名對照認證單
    各1 份（參見偵查卷宗第16頁、第54頁）附卷可稽，足見被
    告確有施用第1 、2 級毒品海洛因、甲基安非他命各1 次之
    事實，應可認定。
  (二)按海洛因施用入人體後水解還原成嗎啡，再循嗎啡之代謝方
    式排出體外，業據行政院衛生署藥物食品檢驗局73藥檢壹字
    第030221號函說明綦詳，且依醫學臨床實驗及根據英國藥學
    會出版Isolation and Indentification of Drugs一書第2
    版載明：口服或注射海洛因後可快速吸收，並於血液中迅速
    代謝成6 —乙醯嗎啡，然後轉變成嗎啡；再毒品施用後於尿
    液、血液中可檢出之最大時限，與施用劑量、施用頻率、施
    用方式、施用者飲水量之多寡、個人體質、檢體收集時間點
    及所用檢測方法之靈敏度等因素有關，因個案而異，一般於
    尿液中可檢出之最大時限，古柯鹼為施用後1 至4 天、海洛
    因為2 至4 天、嗎啡為2 至4 天、大麻為1 至10天、安非他
    命為1 至4 天、甲基安非他命為1 至5 天、MDMA為1 至4 天
    、MDA 為1 至4 天、Ketamine為2 至4 天等語，業經行政院
    衛生署管制藥品管理局92年7 月23日管檢字第0920005609號
    函載明明確。另純甲基安非他命之游離基為無色或淡黃色之
    油狀物，具輕微腥味、胺臭，而實際上甲基安非他命多以鹽
    酸鹽或硫酸鹽存在，形成白色、微帶苦味之結晶性粉末或似
    冰糖之片狀結晶，該結晶極易溶於水或酒精，目前國內發現
    的均為甲基安非他命之鹽酸鹽，可以口服、鼻吸、煙吸或注
    射等方式施用等語，亦經行政院衛生署管制藥品管理局93年
    2 月9 日管宣字第0930001092號函載明明確。是參酌前揭報
    告，被告自白於前揭時間分別有施用第2 級毒品甲基安非他
    命、第1 級毒品海洛因各1 次之犯行等語，核與事實相符，
    應堪採信。
  (二)另犯毒品危害防制條例第10條施用第1 級、第2 級毒品之罪
    者，檢察官應先聲請法院裁定將被告令送勒戒處所觀察、勒
    戒，經觀察、勒戒後，認有繼續施用毒品傾向者，應由檢察
    官聲請法院裁定將被告令入戒治處所施以強制戒治，且經強
    制戒治執行完畢釋放後，5 年內再犯第10條之罪，檢察官應
    依一般刑事訴訟程序予以起訴論罪科刑，此觀諸毒品危害防
    制條例第20條第1 項、第2 項、第23條第2 項前段規定自明
    。經查，被告前於91年間因施用毒品案件，經本院以91年度
    毒聲字第700 號裁定令入戒治處所施以強制戒治，已於92年
    6 月7 日強制戒治期滿釋放等情之事實，此有臺灣高等法院
    被告前案紀錄表、臺灣彰化地方法院檢察署刑案資料查註紀
    錄表各1 份附卷可參。被告前既曾因施用毒品案件，經強制
    戒治後，復因施用毒品，其於前開強制戒治執行完畢釋放後
    5 年內，再犯本案施用毒品罪，依毒品危害防制條例第23條
    第2 項之規定，屬應依法論罪科刑之行為，依前開說明，本
    案被告上開所為，係於92年6 月7 日強制戒治執行完畢釋放
    後5 年內，各再犯毒品危害防制條例第10條第1 、2 項施用
    第1 、2 級毒品罪，本案事證明確，被告上開犯行洵堪認定
    。
三、按海洛因、甲基安非他命為毒品危害防制條例第2 條第2 項
    第1 、2 款所明定之第1 、2 級毒品。核被告就犯罪事實欄
    一(一)部分所為，係犯毒品危害防制條例第10條第2 項之施用
    第2 級毒品罪；就犯罪事實欄一(二)部分所為，係犯毒品危害
    防制條例第10條第1 項之施用第1 級毒品罪。被告各次持有
    第2 、1 級毒品進而施用，其持有之低度行為分別為施用之
    高度行為所吸收，均不另論持有毒品之罪。被告所犯上開2
    罪，犯意各別，行為互異，應分論併罰。另查，被告曾於89
    年間因連續施用第1 、2 級毒品案件，經本院以89年度訴字
    第846 號刑事判決分別判處有期徒刑1 年2 月、8 月，經上
    訴由臺灣高等法院臺中分院以90年度上訴字第316 號刑事判
    決駁回上訴確定；復於91年間因施用第1 級毒品案件、連續
    施用第2 級毒品案件，經本院以91年度訴字第420 號刑事判
    決分別判處有期徒刑8 月、8 月，應執行有期徒刑1 年3 月
    確定後，經移送接續執行，於93年10月6 日因縮短刑期假釋
    出監並付保護管束，並於94年11月11日保護管束期滿視為執
    行完畢等情，此有臺灣高等法院被告前案紀錄表、臺灣彰化
    地方法院檢察署刑案資料查註紀錄表各1 份存卷可考，其於
    5 年內故意再犯本案有期徒刑以上之2 罪，均應依刑法第47
    條第1 項之規定，論以累犯，並各加重其刑。爰審酌被告歷
    經強制戒治程序，猶無法戒絕毒癮，仍再度分別施用甲基安
    非他命、海洛因，顯見其意志不堅，有違政府制定毒品危害
    防制條例之立法美意，本不宜寬貸，惟念其所為尚未害及他
    人，且犯後坦承犯行，態度尚佳等一切情狀，各量處如主文
    所示之刑，並定其應執行之刑。
四、又毒品危害防制條例第18條第1 項前段之規定，乃刑法第38
    條第1 項第1 款之特別規定，此所稱查獲之毒品，係指有罪
    判決書於事實欄內，已經認定為被告有罪事實之毒品，即足
    當之，不以仍屬於被告所有者為限（最高法院92年度臺非字
    第297 號裁判要旨參照）。經查，扣案之晶體、粉末各1 包
    （各毛重0.9 公克），經送驗後分別係第1 級毒品海洛因、
    第2 級毒品甲基安非他命，且各係被告於犯罪事實欄一(一)(二)
    所示之施用甲基安非他命、海洛因後所剩餘，均已如前述，
    且該包裝甲基安非他命、海洛因之塑膠袋均會有極微量海洛
    因殘留，業已無法與毒品析離，亦經法務部調查局以93年3
    月19日調科壹字第09300113060 號函釋明確，均屬違禁物，
    不問是否屬於犯人所有與否，依毒品危害防制條例第18條第
    1 項前段規定，併予宣告沒收銷燬之。又鑑定耗損之毒品，
    既已滅失，即無庸併予宣告沒收銷燬，附此敘明。
據上論斷，應依刑事訴訟法第273 條之1 第1 項、第299 條第1
項前段，毒品危害防制條例第10條第2 項、第1 項、第18條第1
項前段，刑法第11條、第47條第1 項、第51條第5 款，判決如主
文。
本案經檢察官謝雨青到庭執行職務。
中    華    民    國    97    年    12    月    31    日
                  刑事第八庭      法  官  唐中興
以上正本證明與原本無異。
如不服本判決，應於收受判決後10日內向本院提出上訴書狀，並
應敘述具體理由；其未敘述上訴理由者，應於上訴期間屆滿後20
日內向本院補提理由書（均須按他造當事人之人數附繕本「切勿
逕送上級法院」）。
中    華    民    國    97    年    12    月    31    日
                                  書記官  吳政
【附錄本案判決論罪科刑法條全文】：
毒品危害防制條例第10條
施用第1級毒品者，處6月以上5年以下有期徒刑。
施用第2級毒品者，處3年以下有期徒刑。


司法院資訊處製作；財團法人民間司法改革基金會備份。
